【裁判字號】    92,婚,621
【裁判日期】    921009
【裁判案由】    履行同居
【裁判全文】
臺灣臺中地方法院民事判決  九十二年度婚字第六二一號
    原      告  乙○○
    訴訟代理人  黃鍚卿  律師
    被      告  甲○○
右當事人間請求履行同居事件，於民國九十二年九月三十日言詞辯論終結，本院判決
如左：
    主    文
被告應與原告同居。
訴訟費用由被告負擔。
    事    實
甲、原告方面：
  一、聲明：如主文所示。
  二、陳述：兩造於民國七十七年三月三十日結婚，婚後感情尚融洽，八十年起全家
      人即共同生活於台中縣沙鹿鎮○○街三八巷二四號五樓之自宅，並育有長子黃
      俊豪及次子黃柏鈞。嗣於九十年二月五日被告趁原告外出工作機會，無故攜子
      離家出走，迭經原告多次請託親友勸其回家團圓，詎料被告非但不予置理，尤
      有進者，更提訟法院訴請離婚，雖經法院駁回其訴，並經原告發函促其履行同
      居義務，惟迄今被告仍堅持拒絕回家團圓，原告迫於無奈，爰依法提起本件履
      行同居之訴。
  三、證據：提出戶籍謄本正本二件及本院九十年度婚字第三七四號判決書一件、存
      證信函一件、存證信函回執一件（均為影本）為證，並聲請訊問證人戴鈺純。
乙、被告方面：
  一、聲明：原告之訴駁回。
  二、陳述：被告不想回去的原因是怕原告酒後回家再亂被告，也包括他會在外面喝
      酒。因原告酒後會在半夜把小孩叫醒，所以要被告回去要有條件，要能平平靜
      靜生活，不要原告晚上喝酒回來之後叫醒被告罵一罵，再叫被告去睡覺，復叫
      醒被告罵一罵，才叫被告又去睡覺。乾脆一點，要喝酒、要家庭，只選一個。
  三、證據：聲請訊問證人即長子黃俊豪。
丙、本院依職權調閱本院九十年度婚字第三七四號民事卷宗。
    理    由
一、被告未於言詞辯論期日到場，核無民事訴訟法第三百八十六條各款所列情形，爰
    依原告之聲請，由其一造辯論而為判決。
二、原告起訴主張，兩造婚姻關係現仍存續中，婚後感情尚融洽，八十年起全家人即
    共同生活於台中縣沙鹿鎮○○街三八巷二四號五樓之自宅，並育有長子黃俊豪及
    次子黃柏鈞。嗣於九十年二月五日被告竟趁原告外出工作機會，無故攜子離家出
    走，迭經原告多次請託親友勸其回家團圓，詎料被告非但不予置理，尤有進者，
    更提訟法院訴請離婚，雖經法院駁回其訴，並經原告發函促其履行同居義務，惟
    迄今被告仍堅持拒絕回家團圓，爰依法請求被告履行同居義務。被告則以，被告
    之所以離家，乃因婚後原告長期酗酒，酒後深夜返家時，時常叫醒睡夢中之被告
    及子女罵一罵，罵完後叫被告及子女續睡，再叫醒被告及子女，加以訓誡後，復
    令被告及子女睡眠，使被告作息不正常，如要被告返家同居，需戒酒等語，資為
    抗辯。
三、原告主張兩造夫妻關係現仍存續中，被告於九十年二月五日離家出走，其間被告
    曾提離婚之訴，經本院判決駁回，離婚之訴判決後，雖經原告以存證信函催促被
    告返家同居，為被告所拒，迄今不履行同居義務之事實，為被告所不否認，並經
    證人即兩造所生子女黃俊豪到庭證明屬實，並有戶籍謄本正本二份及本院九十二
    年婚字第三七四號判決書、存證信函、雙掛號回執（均為影本）各乙份附卷可稽
    ，就此部分之事實，原告之主張堪信為真實。
四、按夫妻互負同居之義務，但有不能同居之正當理由者不在此限。民法第一千零零
    一條定有明文規定。又所謂不堪同居之虐待，係指予以身體上或精神上不可忍受
    之痛苦，致不堪繼續共同生活者而言。故夫妻一方之行為，凡有礙於他方配偶之
    人格尊嚴與人身安全（含肉體與精神上之痛苦），致夫妻無法繼續共同生活者，
    均應認符合民法第一千零五十二條第一項第三款規定「受他方不堪同居之虐待」
    ，自得據以主張有不能同居之正當理由。復按確定判決之理由雖無既判力，惟法
    院於判決理由中，就訴訟標的以外當事人主張之重要爭點，本於當事人辯論之結
    果，已為判斷時，其對此重要爭點所為之判斷，除有顯然違背法令之情形，或當
    事人已提出新訴訟資料，足以推翻原判斷之情形外，應解為在同一當事人間就該
    重要爭點所提起之訴訟中，法院及當事人就該已經法院判斷之重要爭點法律關係
    ，皆不得任作相反之判斷或主張，始符民事訴訟上之誠信原則 (最高法院九十二
    年度台上字第一三九九號、九十二年度台上字第三一五號、八十八年台上字第二
    二三０、八十八年度台上字第五五七號八十四年台上字第二五三０號、八一年度
    台上字第六二五號、七三年台上字第四０六二號判決意旨參照）。本件被告抗辯
    ，其之所以離家，乃因婚後原告長期酗酒，酒後深夜返家時，時常叫醒睡夢中之
    被告及子女罵一罵，罵完後叫被告及子女續睡，再叫醒被告及子女，加以訓誡後
    ，復令被告及子女睡眠等語。經查：
    被告上開抗辯事實，於本院九十年度婚字第三七四號離婚之訴中，被告主張兩造
    婚後因原告長期喝酒，酒後回家時常打罵原告及小孩，致原告受有精神虐待等語
    ，並舉證人即兩造長子黃俊豪及被告之妹林美珠為證，本院經言詞辯論後，於判
    決理由欄二就上開事實，認定證人黃俊豪「雖證稱見被告 (即本案原告)幾乎天
    天都喝酒，然所稱被告 (即本案原告)打原告 (即本件被告)次數僅二、三次，甚
    且其已於九十年二月五日隨母遷出未與被告 (即本案原告)同住，其猶稱至開庭
    之日即同年五月三日，計見被告 (即本案原告)毆打原告 (即本案被告)二、三次
    ，就此部分之證詞尚難證明被告 (即本案原告)有酗酒及酒後慣行毆打原告 (即
    本案被告)之事實。又原告之妹妹林美珠雖到院證稱：『我姐姐到我先生開的麒
    安超商上班，大約有十幾天就看到她臉部瘀青，雖然我沒有當場看到，但我姐姐
    都會告訴我。.... 姊夫天天喝酒.... 都是原告 (即本案被告)告訴我的。我只
    看過來店裡以後的情形。』既係未親眼見到，係原告 (即本案被告)轉述，尚難
    以之為被告 (即本案原告)確有天天喝酒及酒後毆打原告 (即本案被告)之證據」
    等情，經本院依職權調閱本院九十度婚字第三七四號民事卷核閱屬實，並有該案
    判決書正本乙份附卷可稽。顯然本件被告抗辯原告婚後天天酗酒，酒後會叫被告
    及子女起床訓話，復令睡眠，再叫起床訓話又令睡眠等情，既於前案審理中，經
    當事人進行言詞辯論，並對之為判斷，而依被告提出之證據，仍舉長子黃俊豪為
    證，而黃俊豪所為其與被告離家前原告有酗酒及打罵原告及伊之證言，並無其他
    新訴訟資料，揆諸上開判解，本院就原告於被告離家前是否有長期酗酒行為此一
    重要爭點應受前案判決理由欄中就此部分之認定拘束，以符誠信原則，故原告於
    被告離家前，並無長期酗酒及酒後打罵被告情事，堪以認定。
    從而被告主張，其於離家出走前，原告即有長期酗酒惡行，酒後會將被告及小孩
    聽其訓話，訓話後再令二人睡覺，再將二人叫起來訓話，訓完話再令二人睡眠，
    及酒後毆打被告及小孩情事，尚無足採，有如前述，則被告抗辯其有不能同居之
    正當理由，洵屬無據，原告之訴為有理由，應予准許。
四、據上論結，本件原告之訴，為有理由，依民事訴訟法第三百八十五條第一項前段
    、第七十八條判決如主文。
中      華      民      國    九十二    年      十      月      九      日
                                    臺灣臺中地方法院家事法庭
~B法      官  陳學德
右為正本係照原本作成
如對本判決上訴須於裁定送達後廿日內向本院提出上訴狀
中      華      民      國    九十二    年      十      月    十三      日
~B法院書記官  賴榮順


司法院資訊處製作；財團法人民間司法改革基金會備份。
